【裁判字號】    98,上訴,775
【裁判日期】    980505
【裁判案由】    強盜
【裁判全文】
臺灣高等法院刑事判決                 98年度上訴字第775號
上  訴  人  臺灣桃園地方法院檢察署檢察官
被      告  丙○○
                      5號
選任辯護人  陳俊隆律師
上列上訴人因強盜案件，不服臺灣桃園地方法院97年度訴字第11
號，中華民國97年11月26日第一審判決（起訴案號：臺灣桃園地
方法院檢察署96年度偵字第776號），提起上訴，本院判決如下
：
    主  文
上訴駁回。
    理  由
一、公訴意旨略以：被告丙○○得知甲○○持有60公斤之麻黃素
    ，與姓名年籍不詳綽號「國龍」之成年男子及綽號「妹仔」
    之成年女子共同意圖為自己不法之所有，基於強盜之犯意聯
    絡，由妹仔向甲○○佯稱可帶其至車商處看車，甲○○不疑
    有他，與張文享、乙○○於民國95年3月23日中午共同前往
    桃園縣中壢市○○路與中豐北路口之約定地點，甲○○下車
    後與妹仔、丙○○、國龍等人碰面後，隨即為被告丙○○等
    人持槍強押上車，並要求其交出所持有之60公斤麻黃素，甲○○以電話聯絡乙○○，請其帶麻黃素至桃園縣中壢市環北
    當舖。乙○○於15分鐘後攜帶重約6公斤之不明粉末至環北
    當舖交付被告丙○○等人，被告丙○○等人見數量不足，將
    甲○○拖下車加以毆打（傷害部分，未據告訴），再強押甲○○、乙○○上車，要求2人交出60公斤之麻黃素。接著釋
    放乙○○，要乙○○1小時內交貨。隨即將甲○○帶至桃園
    縣平鎮市某處之三合院鐵皮屋，以手銬銬住甲○○，並指派
    另一名姓名年籍不詳之成年男子，加以看守。之後甲○○以
    上廁所為由藉機逃跑，因認被告丙○○涉犯刑法第330條第2
    項、第1項之加重強盜未遂罪嫌等語。
二、按犯罪事實應依證據認定之，無證據不得認定犯罪事實；且
    不能證明被告犯罪者，應諭知無罪之判決，刑事訴訟法第15
    4條第2項、第301條第1項前段分別定有明文。復按刑事訴訟
    上證明之資料，無論其為直接證據或間接證據，均須達於通
    常一般之人均不致有所懷疑，而得確信其為真實之程度，始
    得據為有罪之認定，若其關於被告是否犯罪之證明未能達此
    程度，而有合理之懷疑存在時，致使無從形成有罪之確信，
    在刑事訴訟「罪疑唯輕」、「無罪推定」原則下，依據「罪
    證有疑，利於被告」之證據法則，即不得遽為不利被告之認
    定（最高法院76年台上字第4986號判例意旨參照）。又告訴
    人之指訴，係以使被告受刑事訴追為目的，是其陳述是否與
    事實相符，仍應調查其他證據以資審認（最高法院52年台上
    字第1300號判例參照）。
三、本件公訴人認被告丙○○涉有刑法第330條第2項、第1項之
    加重強盜未遂罪嫌，係以證人甲○○、乙○○、邱佩婷於警
    詢、偵訊所為之證述、甲○○受傷照片為其主要論據。訊據
    被告堅決否認有強盜犯行，辯稱以：因友人徐煙政之朋友要
    買麻黃素，伊透過「妹仔」與甲○○約定於95年3月23日中
    午12時在中壢SOGO百貨見面，要買60公斤麻黃素，伊駕車載
    「妹仔」、「國龍」至中壢SOGO等甲○○，等到下午1點多
    快2點甲○○才來，甲○○稱之前「妹仔」向他買15公斤麻
    黃素，欠他30萬元，要先還錢，才要交出麻黃素，伊稱麻黃
    素先交給伊，伊可以幫「妹仔」先還30萬元欠款，甲○○就
    打電話叫乙○○送來，伊車子就沿著中壢環北當舖往大園方
    向開，「妹仔」打開乙○○帶來之紙箱看只有6公斤，伊很
    生氣就把甲○○叫下車，並打了他，甲○○稱東西在他朋友
    那邊，可以請乙○○去拿，伊即帶甲○○到徐煙政家，欲向
    伊朋友解釋上述緣由，後來到徐煙政家，甲○○說要去上廁
    所，就趁機逃跑。甲○○交付的東西根本不是麻黃素，甲○○係拿假東西想騙伊30萬元，伊從來沒有說要帶甲○○去買
    車、看車等語。經查：
  (一)麻黃素為製造安非他命之原料，是否係為流通性之動產，已
    非無疑。證人即被害人甲○○、乙○○固於警詢證稱：甲○○與乙○○於97年11、12月間在大園鄉之廢棄工廠拾獲麻黃
    素，被告透過「妹仔」牽線欲向甲○○購買麻黃素，詎被告
    竟夥同不詳年籍男子及綽號「妹仔」女子將甲○○強押上車
    ，欲強盜甲○○之麻黃素等語（詳偵查卷第19頁至第30頁）
    。惟甲○○於偵查中改稱：伊並未持有麻黃素，伊與乙○○
    交付被告等人者，僅係1種藥劑，因被告等人一直說伊有麻
    黃素，所以才將該不明粉末交付被告等人等語（詳偵查卷第
    10至11頁、38至39頁），嗣於原審審理時證稱：伊根本沒有
    麻黃素，綽號「勇哥」男子被綽號「妹仔」女子騙，稱伊有
    60公斤麻黃素，要伊拿出來賣等語（詳原審卷第103至120
    頁）。乙○○亦附和甲○○之證詞而證稱：伊與甲○○在大
    園與蘆竹間的廢工寮所搬之白色粉末根本不是麻黃素，伊等
    曾跟「妹仔」說是麻黃素，當日與「妹仔」等人相約在中壢
    SOGO主要是要賣麻黃素等語（詳原審卷第162至172頁）。綜
    上，證人甲○○、乙○○對於甲○○在大園鄉之廢棄工廠拾
    獲之白色不明粉末是否係麻黃素一節，前後供述不一，因而
    其等所稱甲○○持有之麻黃素被盜云云，是否與事實相符，
    即有疑問。
  (二)又查甲○○另於警詢時陳稱：伊遭被告丙○○挾持命伊交付
    麻黃素，並盜取現金新臺幣（下同）30萬元及NOKIA手機1只
    等語（詳偵查卷第19至22頁），惟其於偵訊時改稱：伊經綽
    號「妹仔」女子介紹買車，竟遭被告丙○○挾持命伊交付麻
    黃素，至於伊身上之30萬元被押上車時放在伊大腿旁，後來
    被打之後上車，伊就沒有再注意等語（詳偵查卷第10頁），
    嗣又改稱：伊黑色手提包裝了要買車的錢，後來「妹仔」將
    伊手提包放在其左腳旁邊，伊覺得「妹仔」拿伊錢的動作好
    像怕被丙○○看到，丙○○從頭到尾並沒有提到30萬元，感
    覺並不知道伊有30萬元等語（詳偵查卷第38至39頁），復於
    原審審理時證稱：「妹仔」將伊裝有30萬元之手提包拿去，
    當時車上駕駛、副駕駛均不知情，手機沒有放在包包內，好
    像放在對方車上，對方後來有拿到鐵皮屋，並以之與乙○○
    聯絡，之後伊跑掉，手機沒還伊，又改稱：應該沒有人自伊
    身上拿走手機等語（詳原審卷第103至120頁）。綜上，甲○○指訴被告除盜取其所有麻黃素外，復盜取伊現金30萬元及
    手機1只，惟此部分前後供述亦不一，佐以乙○○於原審審
    理時亦翻異其偵查中附和甲○○之證言，而改證稱：「（問
    ：95年3月23日你們跟「妹仔」相約在中壢SOGO，到底是要
    賣麻黃素，還是要跟「妹仔」買車？）好像主要是要賣麻黃
    素，我之前說目的是要買車是因為怕檢察官認為我們持有麻
    黃素所以才這樣說。」、「（問：是否甲○○為了解釋30萬
    元是他帶去的，但畢竟是一筆不小的數目，所以他在你偵查
    開庭之前，請你說帶去的30萬元是要買車的，你才會如此跟
    檢察官說？）（點頭）對。」、「（問：所以甲○○那天並
    沒有帶30萬元到現場？）我知道那天甲○○有帶錢出去。」
    、「（：問你所謂的帶錢是帶多少錢？）我不知道。」、「
    （問：是否甲○○要你如有作證要說他有帶錢，而你其實知
    道他並沒有帶30萬元到現場，而你又不願意作偽證，所以你
    模糊的說甲○○有帶錢出去，是否如此？）是」等語（詳原
    審卷第167、171至172頁）。足徵甲○○當日並非經「妹仔
    」介紹買車，亦未攜帶30萬元，甲○○所以指訴被告丙○○
    盜取伊現金30萬元及手機1只云云，當係為取信於警、偵機
    關而虛捏上述情節。
  (三)又甲○○於原審審理時證稱：「（問：若非丙○○要向你們
    買麻黃素，有何理由與你素不認識的丙○○會押你上車，且
    強要麻黃素？）丙○○是經由「妹仔」講的吧。丙○○說要
    買賣麻黃素。」、「（問：既然丙○○說要買賣麻黃素，為
    何他會一開始就押你上車？）離開現場這樣子吧。一開始是
    叫我們上車。」、「（問：要你們上車是否要談麻黃素買賣
    的事？）可能吧。」、「（問：你是自己願意上車還是被迫
    上車？）一開始是自己願意上車，一上車他們就講麻黃素的
    事情，我從頭到尾就說我沒有麻黃素要賣他們。」、「（問
    ：既然你是自願上車要與被告談買賣麻黃素的事情，而你又
    沒有麻黃素，則有何理由你要上車去談買賣的事情？）是他
    們叫我上車，我就自願上車。」、「（問：既然你沒有麻黃
    素，你在車內為何不直接表示你沒有麻黃素？）有，我有說
    我沒有麻黃素要賣。」、「（問：既然你稱沒有麻黃素要賣
    ，為何對方要打你，而且你還會打電話叫乙○○去拿麻黃素
    過來？）他們一直說我有麻黃素要賣，我就打電話跟乙○○
    說。」、「（問：你的意思是對方一直說你有麻黃素要賣，
    而你沒有麻黃素，竟然打電話給乙○○要他交出東西，顯然
    你是蓄意要詐騙對方你有麻黃素？）不是，我打電話給乙○○說他們一直說我有麻黃素要賣。」、「（問：你打電話給
    乙○○時，依你的認知乙○○哪來的麻黃素可以拿出來？）
    不打也不行，我跟他們說我沒有麻黃素這樣也不行，我要怎
    麼辦。」、「（問：你在車上表示你沒有麻黃素時，對方有
    沒有對你為何不法的行為？）他們不相信我沒有麻黃素，除
    此之外，沒有對我有何不法的行為。」等語（詳原審卷第11
    6至119頁），綜上，甲○○亦不否認因其持有假麻黃素遭被
    告識破，而自願上車與被告丙○○討論買賣麻黃素事宜，尚
    難認被告丙○○有何施用強暴、脅迫、藥劑、催眠術或他法
    ，至使不能抗拒之手段而涉犯強盜罪之情，而甲○○明知並
    未持有麻黃素，竟然打電話給乙○○要其交出東西予被告，
    足認被告辯稱：甲○○欲拿假麻黃素騙伊30萬元云云，尚非
    全屬虛妄。
  (四)證人邱佩婷係因聽一綽號「小猴子」者之轉述，始前往警局
    報警，是甲○○有無遭被告強盜財物之事實既非丁○○親自
    見聞，依刑事訴訟法第160條規定，邱佩婷之證述，自不得
    作為被告犯罪事實之證據。
四、綜上所述，甲○○在大園鄉廢棄工廠拾獲之白色不明粉末是
    否係麻黃素，且是否因持有麻黃素被盜尚有疑問。又甲○○
    指訴被告盜取伊現金30萬元及手機1只等節，前後供述不一
    ，亦難遽採。再甲○○既係自願上車與被告討論買賣麻黃素
    事宜，尚難認被告有何施用強暴、脅迫、藥劑、催眠術或他
    法，至使不能抗拒之手段而涉犯強盜罪之情。此外，復查無
    其他積極之證據，足認被告有告訴人所指之加重強盜未遂犯
    行，被告犯罪即屬不能證明，揆諸首揭法律規定及說明，本
    件應諭知被告無罪之判決。
五、原審以不能證明被告犯罪，為被告無罪之諭知，尚無違誤。
    檢察官仍執陳詞，提起上訴，為無理由，應予駁回。
六、被告經合法傳喚，無正當理由不到庭，爰不待其陳述逕行判
    決。
據上論斷，應依刑事訴訟法第368條、第371條，判決如主文。
本案經檢察官侯寬仁到庭執行職務。
中    華    民    國    98    年    5     月    5     日
                  刑事第二十一庭審判長法  官  蘇隆惠
                                      法  官  楊力進
                                      法  官  許永煌
以上正本證明與原本無異。
檢察官如不服本判決，應於收受送達後十日內向本院提出上訴書
狀，其未敘述上訴之理由者並得於提起上訴後十日內向本院補提
理由書（均須按他造當事人之人數附繕本）「切勿逕送上級法院
」。
                                      書記官  江采廷
中    華    民    國    98    年    5     月    5     日


司法院資訊處製作；財團法人民間司法改革基金會備份。
